臺灣高等法院刑事裁定
                                      109年度聲再字第1號
再審聲請人
即受判決人  周萬福  


上列聲請人因貪污治罪條例等案件，對於本院106年度字第上重
訴第28號，中華民國108年10月23日第二審確定判決（一審案號
：臺灣新北地方法院103年度訴字第247號，起訴案號：臺灣新北
地方檢察署101年度偵字第31232號、102年度偵字第2109號、第2
701號、第6424號、第6425號、第8311號、第8312號、第8313號
、第8391號、第8562號、第10305號、第20387號、第27099號；
移送併辦案號：103年度偵字第8128號、第8591號、第33043號）
，聲請再審，本院裁定如下：
    主  文
再審之聲請駁回。
    理  由
一、聲請意旨略稱：
  ㈠依本院106年度字第上重訴第28號確定判決（下稱原確定判決
    ）事實欄之記載：  「...由姚駿祥將內容不實之產地證明
    、商業發票、貨櫃動表、船舶航程表及裝箱單等報關文件交
    予周萬福...」等語，可知姚駿祥乃將應繳驗之「輸入配額
    證明書」交予再審聲請人即受判決人周萬福（下稱聲請人）
    ，再由聲請人根據該「輸入配額證明書」（經海關核章之公
    文書）之記載，填送貨物進口報單。
  ㈡次查，貨物進口報單之「生產國別」應與所繳驗之「輸入配
    額證明書」反面「輸入關稅配額通關進口紀錄」之「生產國
    別」相符，而其上「生產國別」記載為「韓國（KR )」，則
    聲請人自不得擅自變更該「輸入配額證明書」之「生產國別
    」而製作貨物進口報單，本件貨物進口報單既根據該「輸入
    配額證明書」上所記載之「生產國別」而為登載，自無登載
    不實可言，況聲請人對「生產國別」之真實性縱有所懷疑，
    亦不可能遽於貨物進口報單上，作成異於該「輸入配額證明
    書」關於「生產國別」之登載。
  ㈢又遍觀原確定判決全文內容，均查無任何關於「輸入許可證
    」（或「輸入配額證明書」）之文字，堪認該「輸入配額證
    明書」係判決確定前已存在，而未及調查斟酌之證據，足認
    聲請人依該「輸入配額證明書」所為之記載並非不實登載，
    而應受無罪之判決。
  ㈣聲請人固坦承：姚駿祥同意所給予之「特別處理費」，均係
    針對如「產地」等爭議性之特定貨物。然而，所稱「產地」
    有爭議性之特定貨物，係指該等貨物之「產地」具有爭議性
    ，但是否專指「大陸貨」？容堪置疑。
  ㈤是聲請人至多僅知悉該等貨物之「產地」具有爭議性，尚非
    確知其「產地」為大陸，聲請人提出編號為CTL992TRQ00111
    之「輸入配額證明書」（即現制之輸入許可證），其反面為
    同編號經海關核章之「輸入關稅配額通關進口紀錄」、編號
    為CTL992TRQ00141之「輸入配額證明書」及經海關核章之
    「輸入關稅配額通關進口紀錄」、編號為CTL992TRQ00152之
    「輸入配額證明書」及經海關核章之「輸入關稅配額通關進
    口紀錄」為新證據，爰依刑事訴訟法第420條第1項第6款之
    規定，聲請再審。
二、按再審制度，係為發現確實之事實真相，以實現公平正義，
    而於案件判決確定之後，另設救濟之特別管道，重在糾正原
    確定判決所認定之事實錯誤，但因不能排除某些人可能出於
    惡意或其他目的，利用此方式延宕、纏訟，有害判決之安定
    性，故立有嚴格之條件限制。刑事訴訟法第420條第1項第6
    款原規定：「因發現確實之新證據，足認受有罪判決之人應
    受無罪、免訴、免刑或輕於原判決所認罪名之判決者」，作
    為得聲請再審原因之一項類型，司法實務上認為該證據，必
    須兼具新穎性（又稱新規性或嶄新性）及明確性（又稱確實
    性）二種要件，始克相當。前開修正將上揭第一句文字，改
    為「因發現新事實、新證據，單獨或與先前之證據綜合判斷
    」，並增訂第3 項為：「第一項第六款之新事實或新證據，
    指判決確定前已存在或成立而未及調查斟酌，及判決確定後
    始存在或成立之事實、證據。」放寬其條件限制，承認「罪
    證有疑、利歸被告」原則，並非祇存在法院一般審判之中，
    而於判罪確定後之聲請再審，仍有適用，不再刻意要求受判
    決人與事證間關係之新穎性，而應著重於事證和法院間之關
    係，亦即祇要事證具有明確性，不管其出現係在判決確定之
    前或之後，亦無論係單獨（例如不在場證明、頂替證據、新
    鑑定報告或方法），或結合先前已經存在卷內之各項證據資
    料（我國現制採卷證併送主義，不同於日本，不生證據開示
    問題，理論上無檢察官故意隱匿有利被告證據之疑慮），予
    以綜合判斷，若因此能產生合理之懷疑，而有足以推翻原確
    定判決所認事實之蓋然性，即已該當。申言之，各項新、舊
    證據綜合判斷結果，不以獲致原確定判決所認定之犯罪事實
    ，應是不存在或較輕微之確實心證為必要，而僅以基於合理
    、正當之理由，懷疑原已確認之犯罪事實並不實在，可能影
    響判決之結果或本旨為已足。縱然如此，不必至鐵定翻案、
    毫無疑問之程度；但反面言之，倘無法產生合理懷疑，不足
    以動搖原確定判決所認定之事實者，仍非法之所許。至於事
    證是否符合明確性之法定要件，其認定當受客觀存在之經驗
    法則、論理法則所支配（最高法院104年度台抗字第125號裁
    定意旨參照）。另由上引刑事訴訟法第420條第3項規定可知
    ，無論修法前後，於判決確定前已存在或成立，且經法院調
    查及斟酌之證據，均非該條款規定所謂之「新證據」，亦不
    能據為聲請再審之原因（最高法院104年度台抗字第331號裁
    定意旨參照）。
三、經查：
  ㈠原判決主要係依憑聲請人之供述，並佐以同案被告姚駿祥、
    連筱嵐、方庭新之證述，並有鼎霖公司101年4月3日對帳單
    （傳真資料）、同案被告陳晉茂筆記本影本（扣押物編號10
    -2）、香菇明細表影本、公務出國報告、同案被告盧貴堂記
    事本影本（扣押物編號8-39）、100年筆記本影本（扣押物
    編號8-24）、中華電信資料查詢、監聽譯文、同案被告盧貴
    堂101年日曆本影本（扣押物編號8-25）、三星手機102年1
    月8日簡訊畫面、連筱嵐傳真予林沛淇之手寫資料、春林公
    司100年、101年匯款資料影本（扣押物編號29-7、29-8）、
    雜項資料影本（扣押物編號29-9）、連筱嵐之臺灣企銀（帳
    號00000000000）存摺內頁（扣押物編號4-2）、陳情書及申
    請書等資料、指認照片、廉政署製作之進口明細表、（101
    年間）監聽譯文、進出貨量表、同案被告方庭新之監聽譯文
    、巨吉報關行之報關工作核對通知單（帳單編號100I-022 0
    ）、和益報關行請款通知單及相關附件（扣押物編號R3、R4
    、R5）、同案被告紀華忠手寫整理之費用明細資料、紀華忠
    基隆二信新店分社（帳號00000000000）之存摺封面影本、
    萬海公司101年4月30日到貨通知書及進口艙單資料修改申請
    暨切結書、基隆關稅局監管貨櫃集散站一覽表、進口報單通
    關流程查詢、監聽譯文（連筱嵐與同案被告張明煌對話內容
    2則及姚駿祥與紀華忠對話內容1則）、101年5月16 日「蓮
    藕制作過程」之電子郵件及附件（調製蓮藕生產流程）列印
    畫面、連筱嵐與張明煌往來之電子郵件列印畫面、財政部臺
    中關稅局100年6月27日（100）中預字第0083號進口貨物稅
    則預先審核答覆函、高宜羚臺灣銀行帳戶（帳號：00000000
    0000）存摺影本（扣押物編號S-1、S-5）、紀華忠第一銀行
    帳戶（帳號：00000000000）存摺影本（扣押物編號S-2）、
    和益報關行進口報單（扣押物編號S-3）、阿根廷產地檢疫
    證明（扣押物編號S-4）、手寫TO王's等之海關進出口貨物
    稅費繳納兼匯款申請書傳真資料、手寫TO紀先生等及預收款
    通知傳真資料、陽明海運到貨通知、連筱嵐與大陸童芳之監
    聽譯文、長春貨櫃公司之貨櫃交接（吊櫃）單、進口艙單資
    料修改申請暨切結書、同案被告姚駿祥與黃裕程於101年2月
    13日、101年5月7日之監聽譯文、鼎霖對帳單及廖嬴雅手寫
    對帳資料（扣押物編號14-13、14-18）、101年12月16日同
    案被告姚駿祥傳送香菇及開會等照片予證人廖嬴雅之手機畫
    面及照片、101年1月9日同案被告姚駿祥與古陸興之監聽譯
    文、巨吉報關行之報關工作核對通知單（扣押物編號26-21
    、帳單編號100I-1078）、未蓋印鑑章之台中銀行取款憑條
    、廣漢公司進退貨明細表、101年3月22日鼎霖公司發票（傳
    真予小曾等）、新北地檢署檢察官扣押命令、法務部廉政署
    扣押筆錄、扣押物品目錄表、扣押物品收據、證物保管單、
    臺北市政府警察局刑事警察大隊102年1月31 日北市警刑大
    資字第10230308300號函、財政部關務署102 年2月5日台關
    政政字第1026002615號函文、行政院衛生署食品藥物管理局
    102年2月5日FDA北字第1020003037號函文、附件殘留農藥檢
    測項目表及驗餘檢體、行政院農業委員會農糧署102年3月13
    日農糧生字第1021005933號函及附件通聯單、102年4月24日
    農糧生字第1021009234號函及附件通聯單、行政院農業委員
    會農業藥物毒物試驗所102年2月20日藥試殘字第1022600727
    號函及附件檢驗結果報告、財政部關務署基隆關102年4月29
    日基普業一字第1021012516號函及附件駐越南代表處經濟組
    102年4月9日河內字第10200400880號函暨查證資料、102年9
    月30日廉北年100廉查北63字第1021501706號函暨附件、102
    年12月25日廉中清字第1021600278號函、新北地檢署102年2
    月19日勘驗筆錄、財政部關務署臺北關102年12月6日北普機
    字第1021033375號函、新北地檢署102年1月10日新北檢玉治
    101偵31232字第01072號函、101年度偵字第31232號扣押命
    令、法務部廉政署100年12月28日廉北光100廉查北63字第10
    015003 33號函、監察電話一覽表（通訊監察聲請書）、聲
    請通訊監察理由書（含附件1至6）、原審法院核發之通訊監
    察書（含續監）、行政院農業委員會農糧署100年4月21日農
    糧生字第1001048905號函暨附件電傳通聯單、100年4月25日
    農糧生字第1001048951號函暨附件電傳通聯單、匿名者透過
    高雄關稅局政風室指訴內容、進出口統計資料調印報表、國
    產及進口農產品辨識資料、農業試驗所呂昀陞100年11月2日
    轉寄香菇協會陳宗明之「韓國菌棒出口」電子郵件、廉政署
    北部地區調查組100年10月13日11時之公務電話紀錄、呂昀
    陞名片、廉政署北部地區調查組調查訪談紀錄、韓國慶尚北
    道私松郡特產「青松蘋果」（青松文化蘋果節）之公開資料
    韓國全羅南道長興郡特產「韓國乾香菇」之公開資料、呂昀
    陞之電子郵件內容、同案被告姚駿祥行動電話門號00000000
    00通聯紀錄、駐韓國經濟組電話（00-00000 000、00-00000
    000）與國內通聯紀錄、臺灣銀行網頁關於乾香菇關稅配額
    得標情形資料、扣押物品清單、管制物品項目及其數額規定
    、乾香菇稅則分章查詢資料、貨品分類及輸出入規定查詢結
    果、黑木耳稅則分章查詢資料、公司申登資料查詢結果、進
    出口統計資料調印報表、走私香菇明細表、走私黑木耳明細
    表、行政院農業委員會農糧署101年11月19日農糧生字第101
    1050771號函暨通聯單、經濟部中部辦公室101年8月21日經
    中三字第10134783240號書函、新北市政府101年11月23日北
    府經登字第1015073520號函、100年6月17日中英文供應確認
    書、97年11月3日契作合約書、電子郵份、法務部調查局北
    部地區機動工作站搜索票聲請書、財政部基隆關稅局100年8
    月15日基普進字第1001023189號函暨附件進口報單清表、品
    榮等公司申報進口案件明細表、進口報單影本、中央銀行外
    匯局100年10月12日台央外捌字第1000046406號函暨附件「
    外匯支出歸戶彙總及明細表」、品榮等公司資金流向明細表
    、品榮等公司涉嫌違反懲治走私條例案「購買送驗乾香菇樣
    品」現場圖、電傳通聯單、正元及昱光報關行公司申登資料
    查詢結果、法務部調查局北部地區機動工作站101年8月20日
    電廉七字第10178033406號函暨附件，對富國宏公司、正元
    及昱光報關行、品榮公司、同案被告姚駿祥（永和仁愛路住
    所）、築基公司之搜索票、搜索扣押筆錄、收據暨目錄表等
    、臺灣菇類發展協會100年7月14日台菇協字第017號函暨附
    件及提供之其他相關資料、法務部調查局北部地區機動工作
    站101年2月7日電廉七字第10178002730號函、中央銀行外匯
    局100年11月10 日台央外捌字第1000050340號函暨附件外匯
    收入、支出歸戶彙總及明細表、法務部調查局北部地區機動
    工作站100年11 月7日電廉六字第10078042390號函、海關認
    定進口貨物原產地標準作業流程圖、100年3月21日19時15分
    所拍攝之照片（扣押物編號B1-03-1）、越南照片（扣押物
    編號B1-02-2）、品榮公司之100年5月13日、100年5月27日
    向基隆關提出之申請書、SKYPE對話內容及救回文件TXT檔資
    料、99年2月22日品榮公司向山旺公司進口共660箱香菇之CO
    MMERCIAL INVOICE、PACKINGLIST、手寫傳真資料（扣押物
    編號B3-7-1 ）、連筱嵐之手札資料（扣押物編號B3-1）、
    富國宏公司之編號AW/99/4696/0013、AW/99/5450 /0072、A
    W/99/5521 /0064、AW/99/5562/0092、AW/99/56 25/0063、
    AW/99/5653/0081、AW/99/5653/008 2號進口報單、發票及
    裝箱單等資料、法務部調查局北部地區機動工作站101年5月
    16日電廉七字第10178018680號函、行政院農業委員會農糧
    署101年3 月19日農糧生字第1011048624號函暨附件電傳通
    聯單、品榮公司申請設立登記、變更登記之相關資料、威保
    公司申請設立登記之相關資料、富國宏公司申請設立登記之
    相關資料、築基公司申請設立登記、變更登記及解散處分撤
    銷之相關資料、新北地檢署檢察官扣押命令（101年度偵字
    第31232號）、自願受搜索同意書、海巡署扣押筆錄、海巡
    署扣押物品目錄表、海巡署扣押物品收據、法務部廉政署證
    物保管單及進口報單、中部地區巡防局金門機動查緝隊現場
    蒐證照片、越南當地市場販售中國乾香菇等照片、臺中關扣
    押貨物之收據及搜索筆錄、行政院海岸巡防署海岸巡防總局
    中部地區巡防局102年1月24日金門機字第1020001345號函、
    行政院農業委員會農糧署102年2月4日農糧生字第102104830
    8號函暨附件電傳通聯單、海巡署中部地區巡防局金門機動
    查緝隊查獲同案被告陳玉仙等人違反懲治走私條例等案物品
    移交清單、同案被告姚駿祥之00000000 00電話監聽譯文、
    廉政署製作之職務報告暨相關資料（102年5月8日職務報告
    、筆跡比對韓文資料、勘驗照片、駐韓國代表處經濟組函（
    稿）暨相關資料、駐韓國代表處經濟組職雇員工做分配表、
    駐韓國代表處電報稿）、編號AA/00/1104/0040及AA/00/110
    5/0055進口報單之查證過程往來公文明細暨相關資料、行政
    院海岸巡防署海岸巡防總局中部地區巡防局102年1月24日金
    門機字第1020001375號函、行政院農業委員會農糧署102年2
    月4日農糧生字第1021048316號函暨附件電傳通聯單、進口
    明細整理表、編號AW/99/0148/0 105進口報單、扣押物品清
    單（102年度白保字第2756號至第2764號、第2767號、第276
    9號至第2778號、第2780號至第2781號、第2783號、第2903
    號、第2904號）、同案被告陳晉茂、姚駿祥、王銘良之入出
    境資訊連結作業等相關資料、101年4月11日、101年3月7日
    鼎霖公司連筱嵐予同案被告陳晉茂之傳真資料及101年3月8
    日對帳單、進口報單通關流程查詢、100年廉查北字第63號
    行動蒐證作業報告表（同案被告姚駿祥、梁金柱、周萬福、
    黃清河、盧貴堂）、旺來旺販售走私大陸香菇案監察中同案
    被告姚駿祥與本案有關之譯文、DA/01/F931 /0005進口報單
    （櫃號TSLU0000000）、99年8月24日品榮公司與三旺公司簽
    訂之合約書、101年3月14日「吳姐」核對進口大陸香菇明細
    之傳真資料、森嘉公司網頁資料、記載「阮召渠」之匯款帳
    號傳真資料、101年3月3日傳真資料、和益報關行進口費用
    明細、連筱嵐與山東正天公司杜小姐之MSN對話、洋蔥進口
    明細表、連筱嵐提供予同案被告謝信惠購買之32個貨櫃明細
    及對帳單、101年3、4月發票（票號AH00 000000）傳真、10
    1年11月26日大耕貿易有限公司漳州辦事處傳真予同案被告
    姚駿祥出貨黑木耳貨款明細之傳真、鼎霖公司予同案被告王
    銘良之對帳單、廉政署製作供同案被告姚駿祥確認走私進口
    貨品之明細表、於102年2月6日廉政署詢問時提示同案被告
    姚駿祥之進口明細表、監聽譯文、同案被告陳晉茂所有之文
    件資料影本（即香菇裝箱明細表、扣押物編號9-3-1）、鼎
    霖公司提供予超農（正達食品王銘良）之101年2月13 日及1
    01年6月7日對帳單、鼎霖公司提供予元泉貿易莊先生之101
    年4月25日及101年3月9日對帳單、鼎霖公司提供予信力陳晉
    茂之101年11月8日對帳單、鼎霖公司提供予廣漢黃裕程之10
    1年4月10日對帳單、連筱嵐與顧雪珍101年10月29日之電子
    郵件暨附件木耳出口統計表、黑木耳出庫對帳、張少咪隨身
    碟存置通訊錄資料（扣押物編號3-19）、王秀棉相關業務電
    話表（扣押物編號5-8）、證人王秀密記事本影本（扣押物
    編號B5-1）、101年11月5日同案被告盧貴堂與王太太抱怨姚
    駿祥之對話內容（編號128）、同案被告姚駿祥於101年6月2
    6日傳真予同案被告陳晉茂之進口報單、AA/0 1/1469 /0011
    進口報單、COMMERCIAL INVOICE及PACKINGLIS T、個案委任
    書、基隆關化驗報告等相關資料、原標示「MA DE IN CHINA
    」紙箱換裝標示「MADE IN KOREA」紙箱之照片（扣押物編
    號B1-03-1）、編號AZ0000000000進口報單及品榮公司與越
    南何富榮往來電子郵件、證人王秀密之光碟（扣押物編號B5
    -3 ）、同案被告姚駿祥及陳晉茂於100年10月30日赴大陸地
    區河南省西峽縣之照片、證人王秀密之2011年（100年）筆
    記本（扣押物編號1-1）、同案被告陳晉茂記事本（扣押物
    編號9-2-1、9-2-2、9-2-5、9-2-8）、鼎霖公司101年12月2
    8日傳真信力陳晉茂對帳單（對帳單日期：101年11月8日）
    、同案被告陳晉茂記事本、進貨資料（扣押物編號10-3-1至
    10-3-3 ）、101年5月14日至同年月31日連筱嵐與大陸森嘉
    公司曾洪波之MSN對話記錄、連筱嵐與大陸「顧雪珍」往來
    電子郵件、連筱嵐與越南魏小姐木耳對帳電子郵件及越南魏
    小姐提供2個公司越南銀行帳戶之傳真資料、大耕貿易漳州
    辦事處於101年11月12日予超農公司董事長之傳真資料（扣
    押物編號26-1-4）、黑木耳出口統計表（扣押物編號1-30）
    、大陸荷香源公司提供調製蓮藕的製作流程之傳真、正確調
    製蓮藕的製作流程（檸檬酸4％）之傳真及和益報關行張明煌
    質疑調製蓮藕之電子郵件、中國遠洋公司到貨通知書、連筱
    嵐與大陸荷香源公司「童芳」往來電子郵件、大陸地區進口
    生鮮蓮藕變質呈現黑色之電子郵件照片、鼎霖公司予被告顏
    輝燦、陳秋吟101年4月至9月之蓮藕對帳單、被告姚駿祥訂
    購中國大陸地區山東正天、萊蕪、方興公司之網站查詢及往
    來電子郵件資料、主旨為「關於洋蔥網袋」之電子郵件、青
    島高橋物產有限公司—中國洋蔥網網頁、大陸籍陳宜偉與旻
    興農產有限公司（柯先生）聯繫洋蔥事宜往來傳真及相關資
    料（扣押物編號29-3）、連筱嵐筆記型電腦內之資料（扣押
    物編號3-2）、王秀棉電腦主機內檔案名稱：「100.4紐西蘭
    」、洋蔥進出明細表資料（扣押物編號3-4）、業務聯絡電
    話表（扣押物編號5-7）、巨吉報關行自100年4月起至101年
    10月止特別處理費對帳單（扣押物編號8-9）、同案被告盧
    貴堂隨身記帳本（扣押物編號8-24）、98年至100年巨吉報
    關行報關紀錄簿內頁（扣押物編號8-38）、鼎霖公司於101
    年10月2日交予王銘良之黑木耳（櫃號YMLU0000000）對帳單
    傳真（扣押物編號26-1-2）、巨吉報關行101年11月30日報
    關工作核對通知單（扣押物編號26-1 -3）、新北地檢署101
    年度偵字第31232號扣押命令、法務部廉政署102年1月9日證
    物保管單、法務部廉政署扣押筆錄、法務部廉政署扣押收據
    、法務部廉政署扣押物品目錄表、財政部關務署臺中關102
    年5月10 日中普業二字第102100 7080號函、臺中關稅局101
    年00000000號處分書、送達證書、駐越南代表處經濟組101
    年5 月18日河內密字第10100500 150號函、財政部臺中關稅
    局101年7月18日一次告知單、編號DA/01/FC 03/0019號報單
    之海運通關資料庫查詢、財政部關務署臺中關102年5月16 
    日中普業二字第1021007449號、駐越南代表處經濟組101年5
     月18日河內密字第10100500 160號函、DA /01/FB68/0023
    號報單之海運通關資料庫查詢、財政部關務署臺中關102年5
    月16日中普業二字第102100 7450號函、臺中關稅局101年00
    000000號處分書、編號DA/0 1/FD25/0042號進口報單、INVO
    ICE＆PACKINGLIST、駐越南代表處經濟組101年5月18日河內
    密字第10100500170號函、財政部臺中關稅局101年4月2日中
    普驗字第1011005353號函、編號DA/01/FD25/0042號報單之
    海運通關資料庫查詢、CERTIFIC ATE、駐越南代表處經濟組
    101年5月11日河內密字第10100500140號函、財政部臺中關
    稅局101年9月5日中普業一字第1011014412號函暨附件、101
    年10 月4日中普政字第1011016261號函暨附件、101年9月14
    日中普政字第1011015183號函暨附件、102年11月12日中普
    業一字第1021017839號函暨附件、鼎霖開發貿易有限公司之
    公司資料（代表人姚駿祥）、全國財產稅總歸戶財產查詢清
    單、勞保投保資料表、調製蓮藕於大陸加工廠製作情形照片
    、財政部基隆關稅局99年1月13日基普總字第0991001208號
    函暨該局98年第4次業務檢討會會議紀錄、財政部關務署基
    隆關103年8月8日基普業一字第1031039300號函暨附件化驗
    報告、答聯單及稅則歸列審核案例影本、財政部關務署103
    年8月21日台關業字第1031017543號函、海關進口稅則第19
    章影本、信力商行之商業登記資料、原審104年4月27日、7
    月31日勘驗筆錄、105年3月3日基普六字第1051004912號函
    、行政院農業委員會農糧署99年2月4日農糧生字第09910482
     73號函文暨通聯單、99年3月12日農糧生字第0991048635號
    函文暨通聯單、我國駐越南代表處經濟組100年1月25日河內
    字第10000100260號函文暨原產地證明書、財政部關務署基
    隆關105年8月15日基普五字第1051020766號函暨附件（駐韓
    國代表處經濟組函文、五堵分關函文、「驗貨同仁查驗進口
    貨物應注意參考事項」）等證據，而如附表一、二、四、五
    所示之乾香菇（絲）（稅則號別0712.39.20.00-0）、黑木
    耳（絲）（稅則號別0712.32.00.00-1）、生鮮蓮藕（稅則
    號別0714.90.91.10-6）及洋蔥（稅則號別0703 -10.10.00-
    6），均屬海關進口稅則第7章所列之物品，有稅則稅率查詢
    作業列印資料4紙可參（見原審卷九第20 8頁至第211頁），
    認定同案被告姚駿祥受同案被告陳晉茂等人委託，委由聲請
    人經營之正元報關行、盧貴堂經營之巨吉報關行等報關行人
    員，填載不實業務上報關文書，持以報關，自大陸地區轉經
    韓國、越南及泰國等地，私運如原確定判決附表一、二、五
    所示原產地為大陸地區，且完稅價格總額均超過10萬元，重
    量亦均超過1,000 公斤之乾香菇（絲）、黑木耳（絲）及洋
    蔥等管制物品進入臺灣地區，足生損害於海關官員審核報關
    文件之正確性等情，業經本院調取上開案卷核閱無訛，並有
    原確定判決書及電子卷證光碟附卷可稽。原確定判決業已詳
    述認定犯罪事實之依據及憑以認定之理由，從形式上觀察，
    並無違反經驗或論理法則，以及證據漏未調查審酌之情形。
  ㈡又按證據之調查，係屬法院之職權，而法院就調查證據之結
    果，本於自由心證之原則，而為斟酌取捨，是證據之「證明
    力」如何，係屬法院之職權範圍，原確定判決既已就聲請人
    涉案之證據、如何認定其違法之理由，予以審酌認定，並於
    於理由欄內詳予說明：證人即同案被告姚駿祥於偵查中以證
    人身分證稱：伊支付給聲請人的費用，除了報關費用外，還
    有其他費用，如果是香菇的話，1櫃新臺幣（下同）3萬元、
    5萬元、10萬元不等，要視貨物提領、查證的狀況而定，不
    用驗即C1、C2的，1櫃就是3萬，如果是C3要驗的，1櫃就是5
    萬元，如果查證時間比較久的，1櫃要10萬元；伊從99年開
    始，透過正元報關行進口的乾香菇共29櫃，每1櫃給聲請人3
    至5萬元，其中有1櫃因為送駐外單位查證，又被卡關，過程
    比較繁瑣，那1櫃給10萬元，如果是大陸生產的香菇，韓國
    廠商買來賣給伊，伊就付，這部分伊會跟聲請人說，他會知
    道哪些是在大陸生產的；從泰國及越南轉運的黑木耳絲（報
    單編號AZ0000000000等8櫃），其中5櫃是每1櫃支付5千元給
    聲請人處理海關的通關費用，伊不記得櫃號，但記得是5櫃
    ；伊以築基、威保公司名義從大陸透過越南進口的香菇片（
    絲）（報單編號AZ0000000000等7櫃），每1櫃支付3萬元給
    聲請人處理海關的通關費用，其中有1櫃因為被查扣，而且
    是和益報關行報關的，所以這1櫃沒有給，總共給18萬元，
    所以從99年起，伊給聲請人處理海關的通關費，香菇絲共18
    萬元、99年乾香菇有9櫃，每櫃是給3萬元，共27萬元，100
    年乾香菇有3櫃，每櫃給3或10萬元，共16萬元，黑木耳及黑
    木耳絲共18櫃有給錢，共9萬元，這些錢都是給現金，沒有
    收據。另伊從100年起以築基公司或品榮公司名義，透過巨
    吉報關行從越南轉運進口大陸香菇共10筆報單，每1筆要給
    盧貴堂3萬元處理海關的通關費用，其中有1筆因押款太久沒
    有給，所以總共是給9筆，共27萬元；以鼎霖、商鼎霖或品
    榮公司透過巨吉報關行從韓國進口大陸香菇共12筆報單，因
    為伊從韓國進口的香菇，有百分之40是韓國廠商去韓國市場
    買大陸生產進口到韓國，所以有5櫃是大陸生產的，每1櫃要
    給盧貴堂3萬元處理海關的通關費用，共15萬元，有時候1個
    報單會申報2個貨櫃，伊還是只會給3萬元；伊以富國宏、商
    鼎霖或品榮公司透過巨吉報關行從越南轉運進口黑木耳，共
    有71筆報單，其中有1筆被查扣，所以伊沒有付，伊從越南
    進口的黑木耳，其中有百分之60是大陸生產，所以共有42筆
    是大陸生產的，每1筆報單要給盧貴堂5,000元處理海關的通
    關費用，共21萬元；以鼎霖或品榮公司透過巨吉報關行從泰
    國轉運進口黑木耳，共有28筆報單，伊從泰國進口的黑木耳
    ，其中有百分之60是大陸生產，所以共有17筆是大陸生產的
    ，每1筆報單要給盧貴堂5千元處理海關的通關費用，共8萬5
    千元；伊以商鼎霖公司或品榮公司透過巨吉報關行從越南轉
    運進口洋蔥，共有32筆報單，其中有百分之40是大陸生產（
    即13筆報單），每筆報單要給盧貴堂2千元處理海關的費用
    （共2萬6千元），伊都是以現金分批交付盧貴堂，沒有收據
    等語（見1 -4卷第25頁、第27頁至第29頁正反面、第320頁
    反面）。是證人姚駿祥於偵查中已明確證稱其委託正元報關
    行及巨吉報關行辦理如乾香菇（絲）、黑木耳（絲）及洋蔥
    之報關事宜，有額外支付報關費用以外之現金予聲請人、盧
    貴堂。佐以聲請人於偵查中已供稱：伊確實有向姚駿祥收特
    別費，他是拿現金給伊等語（見1-4卷第86頁）；嗣於原審
    審理時亦供稱：伊於99年至101年間有以正元報關行名義，
    從基隆幫姚駿祥進口乾香菇（絲）及黑木耳（絲），除報關
    費用外，伊還有向姚駿祥收取勞務工資和車資，這部分沒有
    收據等語在卷（見原審卷六第185頁正反面），核與姚駿祥
    證述大致相符。是聲請人受證人姚駿祥之委託，辦理各事實
    欄所示乾香菇（絲）、黑木耳（絲）及洋蔥之報關事宜，確
    有分別「額外」向姚駿祥要求並收取報關費用以外之70萬元
    、74萬1千元現金等節，應堪認定。又觀之聲請人前於偵查
    中所供：從99年、100年開始，姚駿祥對於大陸乾香菇、黑
    木耳都有給伊「特別費用」，因為在基隆關都是這樣的情形
    ，伊只是報一般行情給他參考，姚駿祥如果覺得伊報的價錢
    可以，就會把單子給伊做，沒有爭議性的貨物就不給特別費
    用，伊有告知姚駿祥「特別處理費」的用途，這也算是默契
    ，一般來說這是要付給海關的，因為海關針對產地等比較有
    爭議性的特定貨物，如果貨主要報這些貨物，伊就會跟貨主
    告知要「特別處理費」等語（見1-4卷第143頁反面、第144 
    頁、第145頁），已明確坦承其會在證人姚駿祥委託其報關
    之前，即向證人姚駿祥提出「特別處理費」之金額，而經證
    人姚駿祥同意所給予之「特別處理費」，均係針對如「產地
    」等爭議性之特定貨物。再同案被告連筱嵐於偵查中亦以證
    人身分證稱：伊有聽王秀棉說會給一些費用給巨吉報關行，
    例如像黑木耳或是香菇都會給巨吉報關行一些費用去處理，
    因為巨吉報關行都會收「特別費用」去處理事情等語（見併
    案卷一第29頁正反面），可徵巨吉報關行所處理乾香菇、黑
    木耳之進口報關業務，均有收受「特別費用」一節；復參同
    案被告方庭新於原審審理時以證人身分證稱：伊於廉政署詢
    問時所稱「伊剛進公司時，有聽盧貴堂說過，有必要的話可
    以使用『特別處理服務費』行賄海關官員，處理比較難處理的
    貨物，比如不能進口的貨物」等語屬實，所謂「比較難處理
    的貨物」絕大部分是指「大陸地區進口的貨物」（見原審卷
    六第47頁反面），更已詳實明確證稱「特別處理費」乃用以
    處理「大陸地區進口之貨物」；佐以證人即被告姚駿祥於偵
    查中曾以證人身分證稱：伊支付報關費用以外的現金，盧貴
    堂說是要處理海關通關程序的費用，都是「不正常的費用」
    ，因為正常的費用，伊會用匯款的方式支付，伊從大陸轉口
    進來臺灣的香菇、黑木耳等貨物，伊只是將文件給聲請人、
    盧貴堂，雖然沒有講明是在大陸生產，但是他們應該都知道
    ，否則不會收這些「特別處理費」，伊有給「特別處理費」
    的部分，都是從大陸進來的，所以聲請人應該知道是大陸的
    ，報關行會先向伊要特別費用給海關，香菇是大陸貨，所以
    才給盧貴堂錢去處理海關的通關程序等語（見1-4卷第25頁
    、第26頁、第27頁、第28頁反面），亦可證明報關行先行要
    求證人姚駿祥應給付「特別處理費」，其嗣後交予聲請人之
    「特別處理費」，係用以處理海關通關程序之費用，屬於「
    不正常」之費用，只有在大陸生產之貨物才會給「特別處理
    費」。綜合上情，可知僅有因「產地因素」（即原產地為大
    陸地區）而不得進口我國之管制物品，聲請人始向證人姚駿
    祥要求額外收取「特別處理費」，而證人姚駿祥所進口如各
    事實欄所示乾香菇（絲）、黑木耳（絲）及洋蔥，均屬原產
    地為大陸地區之管制進口物品，足認聲請人在接受證人姚駿
    祥委託辦理各該貨物報關事宜時，即已知悉均屬原產地為大
    陸地區之管制進口物品，始會分別向證人姚駿祥「額外」要
    求收取報關費用以
    外之「特別處理費」，是聲請人明知原產地為大陸地區，仍
    登載於業務上作成之相關文書，並持以行使報關，自屬刑法
    第216條、第215條之行使業務上登載不實文書，至為明白，
    聲請意旨之主張顯不足以推翻原判決之認定。
四、綜上，聲請人聲請再審所提出之論據即輸入配額證明書，及
    其論據，單獨或與先前之卷內證據予以綜合判斷，均不足以
    動搖原確定判決認定之事實，而認聲請人應受無罪、或輕於
    原罪名之判決，核與刑事訴訟法第420條第1項第6款之再審
    要件不合。從而本件再審之聲請為無理由，應予駁回。
據上論斷，應依刑事訴訟法第434條第1項，裁定如主文。
中　　華　　民　　國　　109 　年　　1 　　月　　9 　　日
                  刑事第九庭  審判長  法  官  潘翠雪 
                                      法  官  葉力旗
                                      法  官  陳俞婷 
以上正本證明與原本無異。
如不服本裁定，應於收受送達後五日內向本院提出抗告狀。
                                      書記官  陳麗津 
中　　華　　民　　國　　109 　年　　1 　　月　　14　　日